【裁判字號】    95,上訴,22
【裁判日期】    950328
【裁判案由】    違反槍砲彈藥刀械管制條例
【裁判全文】
臺灣高等法院花蓮分院刑事判決          95年度上訴字第22號
上  訴  人
即  被  告  甲○○
選任辯護人  張政衡律師
上列上訴人即被告因違反槍砲彈藥刀械管制條例案件，不服臺灣
臺東地方法院94年度訴字第185號中華民國94年11月23日第一審
判決（起訴案號：臺灣臺東地方法院檢察署94年度偵字第1260、
1688號），提起上訴，本院判決如下：
    主  文
原判決撤銷。
甲○○共同未經許可，寄藏可發射子彈具有殺傷力之槍枝，累犯
，處有期徒刑貳年貳月，併科罰金新臺幣參萬元，罰金如易服勞
役以新臺幣玖佰元即銀元參佰元折算壹日。扣案具有殺傷力之土
造長槍壹枝（槍枝管制編號0000000000）及制式霰彈
玖顆均沒收。
    事  實
一、甲○○前曾於民國85年間因違反麻醉藥品管理條例案件，經
    判處有期徒刑5月，於86年4月4日執行完畢，仍不知悔改，
    明知吳建鋒（93年1月7日死亡）所持有具殺傷力之土造長槍
    （槍枝管制編號0000000000）1枝、制式霰彈10顆（經試射
    擊發1顆）以及擊發後彈殼一個，係違禁物，竟未經許可，
    擅自於民國90年7、8月間，受吳建鋒之委託加以寄藏。嗣又
    將上揭取得持有之土造長槍及霰彈、彈殼，與知情之女友陳
    靜穎（經原審判處罪刑確定），共同持往臺東縣臺東市○○
    路66巷26號陳靜穎之外婆家中藏放，其間曾數次取出擦拭。
    甲○○嗣又將上開槍、彈取出，分解藏放於所駕駛車主為陳
    靜穎之1075─ＪＮ自小客車內，並於94年2月16日停放於臺
    東縣卑南鄉○○村○○路415巷25號協聯企業社資源回收場
    旁邊。當天警方接獲檢舉稱當地有械鬥，遂於同日晚間8時
    20分許，前往圍捕，但抵達現場後沒有發現械鬥，卻見到甲
    ○○行蹤可疑，乃上前盤問，甲○○恐警方查獲車上槍械，
    於是在警方未發覺其非法持有槍彈前，向警方自首稱有非法
    持有槍彈，槍彈放置在車上，警方經甲○○同意後，開啟車
    門，在前開自小客車之後座椅墊下起出槍身1支，於後車廂
    中查獲槍管1枝及霰彈10顆（經試射擊發1顆）以及擊發過之
    彈殼1個。
二、案經甲○○自首後由臺東縣警察局報請臺灣臺東地方法院檢
    察署檢察官偵查公訴。
    理  由
壹、認定犯罪事實所憑證據及理由：
一、按被告以外之人於審判外之陳述，雖不符前4條（即刑事訴
    訟法第159條之1至第159條之4）之規定，而經當事人於審判
    程序同意作為證據，法院審酌該言詞陳述或書面陳述作成時
    之情況，認為適當者，亦得為證據。刑事訴訟法第159條之5
    第1項定有明文。查證人施文正即協聯企業社（即資源回收
    場）負責人於警詢時之陳述（警卷頁5以下），係審判外之
    陳述，惟被告於本院準備程序中同意做為證據（本院卷頁19
    ），依前述規定，自有證據能力，合先敘明。
二、上揭犯罪事實，業據被告甲○○於警詢、偵訊、原審審理以
    及審理時，自白不諱，核與證人施文正於警詢時及證人胡明
    圈於偵訊中證述情節相符（核退卷頁41），並有搜索扣押筆
    錄、勘察採證同意書、搜索情形照片20張、照片2張在卷（
    警卷頁9以下）可稽。而扣案之土造長槍1枝（含槍身1枝及
    槍管1枝）、制式霰彈10顆，經送鑑定結果：(一)送鑑土造長
    槍1枝（槍枝管制編號0000000000），係以木質槍身組合金
    屬槍管而成之土造長槍，以打擊底火藥引爆子彈內火藥為發
    射動力，機械性能良好，可供裝填擊發適用子彈使用，認具
    殺傷力。(二)送鑑子彈11顆，鑑驗情形如下：
    五顆，均係口徑12GAUGE制式霰彈，均具殺傷力。
    五顆，均係以口徑12GAUGE制式霰彈換裝金屬彈丸改造而
      成之改造霰彈，採樣1顆試射，可擊發，認具殺傷力。
    1顆，認係已擊發口徑12GAUGE制式霰彈殼。有內政部警政
      署刑事警察局94年3月23日刑鑑字第0940028966號槍彈鑑
      定書附卷可憑（核退卷頁59）。足徵被告之自白與事實相
      符，本件事證明確，被告犯行堪予認定，應依法論科。
貳、論罪科刑之理由：
一、核被告甲○○所為，係犯槍砲彈藥刀械管制條例第8條第4項
    未經許可寄藏可發射子彈具有殺傷力之槍枝罪、同條例第12
    條第4項未經許可寄藏子彈罪。被告犯後，槍砲彈藥刀械管
    制條例於94年1月28日修正生效施行，原條例第8條與第10條
    、第11條有關製造、持有各種槍砲等罪名合併修正移列為修
    正條文第8條。其中修正前槍砲彈藥刀械管制條例第11條第4
    項之未經許可寄藏具有殺傷力之各式槍砲罪，移至新法第8
    條第4項，除將舊法規定之「槍砲」修正為「槍枝」外，修
    正前之法定刑為1年以上7年以下有期徒刑，併科新臺幣7百
    萬元以下罰金，修正後槍砲彈藥刀械管制條例第8條第4項係
    規定：「未經許可寄藏第4條第1項第1款所定其他可發射金
    屬或子彈具有殺傷力之各式槍枝者，處3年以上10年以下有
    期徒刑，併科新臺幣7百萬元以下罰金」，比較新舊法結果
    ，固以修正前之舊法對於被告較為有利，惟按被告非法持有
    槍彈的行為，既然繼續到槍砲彈藥刀械管制條例於94年1 月
    26日修正公布後之94年2月16日，其行為自然仍應適用行為
    時的法律，也就是94年公布後之新法。而按犯罪行為之繼續
    或者是犯罪狀態之繼續，原本就不應該以法條所規定之構成
    要件為區分，而應該以法條所非價行為之重點來加以區分，
    所謂繼續犯（Dauerdelikte）是指因為行為所造成違法結果
    的繼續存在與否可以由行為人來加以決定，因此行為人主觀
    上讓違法結果繼續存在，在刑法上就是一個可以被非難的行
    為，在認定行為是否已經完成時，也就必須以行為人是否已
    經結束該違法的狀態而定，例如私行拘禁他人，讓他人喪失
    行動自由以及酒醉駕車等等，這些行為在酒醉開始駕車以及
    拘禁他人的時候，犯罪就已經既遂，但是犯罪一直要等到行
    為人停止該行為即不再拘束被害人的行動自由，不再駕車時
    ，犯罪行為才算終了。至於所謂的狀態犯（Zustandsdelikt
    e）則是指犯罪行為所造成的犯罪結果，不需要以及不能由
    行為人來維持，比較典型的例子是殺人以及傷害等等。本案
    被告收受槍彈之後，加以寄藏，隨後並持有之，該非法持有
    槍彈之犯罪結果，屬於可以由行為人決定是否終結之情形，
    自屬於一種繼續犯，而不是狀態犯，其犯罪行為必須要到被
    告結束非法持有槍彈時也就是94年2月16日才算終結，因此
    本案被告犯行自應適用修正後被告行為時的法律（最高法院
    93年度臺上字第2253號、88年度臺上字第7012號判決見解參
    照），準此，本件被告寄藏槍、彈行為，既至94年2月16日
    下午8時20分許，始為警方查獲，參諸上開說明，依照刑法
    第2條第1項前段即應適用94年1月28日生效施行之槍砲彈藥
    刀械管制條例第8條第4項之規定。
二、又被告甲○○與陳靜穎間，有犯意之聯絡及行為之分擔，均
    為共同正犯。又寄藏與持有槍、彈，均係將該物置於自己實
    力支配之下，僅寄藏必先有他人之持有行為，而後始為之受
    寄代藏而已，故寄藏之受人委託代為保管，其保管之本身，
    亦屬持有，但此持有係受寄之當然結果，不另論罪。又被告
    以一寄藏行為，同時、同地寄藏土造長槍、霰彈，係以一行
    為同時觸犯未經許可寄藏槍枝罪，及未經許可寄藏子彈罪，
    為想像競合犯，應依刑法第55條規定，從一重之未經許可寄
    藏槍枝罪處斷。被告甲○○於警檢查時，固同意執行搜索，
    供稱扣案之土造長槍及霰彈為已死亡之吳建鋒所有，並於警
    詢、偵訊及本院審理時自白犯罪，然槍砲彈藥刀械管制條例
    第18條第4項規定自白之情形，必須於偵查或審判中自白，
    並供述全部槍械、彈藥、刀械之來源及去向，因而查獲或因
    而防止重大危害治安事件之發生者，始能減免其刑。該條項
    既謂「並」供述全部槍砲、彈藥、刀械之來源「及」「去向
    」，自係指已將槍械、彈藥移轉與他人持有之情形而言，不
    包括仍為自己持有之情形在內，此觀同條第1項後段係指已
    移轉他人持有之情形始有「去向」可明（最高法院93年度臺
    上字第596號判決參照）。被告甲○○係寄藏前開土造長槍
    及霰彈，並未將之移轉與他人持有，揆諸前述說明，自與槍
    砲彈藥刀械管制條例第18條第四項之規定不符，無從予以減
    輕或免除其刑。又被告前曾於85年間因違反麻醉藥品管理條
    例案件，經判處有期徒刑5月，於86年4月4日執行完畢，仍
    不知悔改，再於90年7、8月間犯有期徒刑以上之本罪，而被
    告也於本院審理中承認本案犯罪時間是在90年7、8月間（本
    院卷頁48），被告所為自屬累犯，應加重其刑。另外被告本
    案犯行是因為在94年2月16日當天警方獲舉報當地有械鬥，
    警方遂於同日晚間8時20分許，前往圍捕，但是警方並沒有
    發現有任何械鬥之情形，卻見到被告行蹤可疑，乃上前盤問
    ，被告恐警方查獲車上槍械，於是在警方未查知前，向警方
    承認在車上有之前持有的槍彈，業據證人即當時查獲之警員
    乙○○證述無誤（本院卷頁28），雖然證人乙○○也證稱當
    時檢舉的內容有提到被告所駕駛車輛的車牌號碼，而且被告
    一開始還否認有槍械，也否認車輛為被告所有，不過證人乙
    ○○也證稱當時沒有發現檢舉人所提到的械鬥情形，也沒有
    發現有其他犯罪的跡證，也沒有跡證證明被告有非法持有槍
    枝，是後來被告自己承認有槍械在車上（同前筆錄），則既
    然警方並沒有任何跡證足以證明被告有本件犯行，是被告自
    行向偵查之警員承認犯行，被告所為與自首之要件相符，應
    依刑法第62條之規定減輕其刑。
三、原審論處被告罪刑，固無違誤，但疏未依自首之規定減輕被
    告刑責，被告上訴，即有理由，應予撤銷改判。爰審酌被告
    寄藏土造長槍及霰彈行為，危害社會秩序及安全，惟被告犯
    後已坦承犯行，頗具悔意，及其他犯罪之動機、目的、手段
    、品行、智識程度等一切情狀量處如主文所示之刑，併就所
    處罰金刑部分，諭知易服勞役之折算標準，以資懲儆。扣案
    之土造長槍1枝、霰彈9顆，係違禁物，不問屬於犯人與否，
    應依刑法第38條第1項第1款之規定，宣告沒收。至扣案囑託
    內政部警政署刑事警察局鑑驗之口徑12GAUGE制式霰彈換裝
    金屬彈丸改造而成之改造霰彈1顆，業經鑑驗試射而僅餘彈
    殼，與另扣案之彈殼1個，均已失去子彈之功能，而不具有
    殺傷力，非屬違禁物，自無庸宣告沒收，併此敘明。
據上論斷，應依刑事訴訟法第369條第1項前段、第364條、第299
條第1項前段、槍砲彈藥刀械管制條例第8條第4項、第12條第4項
，刑法第11條前段、第2條第1項前段、第28條、第55條、第47條
、第62條、第42條第2項、第38條第1項第1款，罰金罰鍰提高標
準條例第2條判決如主文。
本案經檢察官崔紀鎮到庭執行職務。
中     華    民    國    95    年    3    月    28   日
                  刑事庭審判長法  官  謝志揚
                              法  官  林慶煙
                              法  官  賴淳良
以上正本證明與原本無異。
如對本判決不服，應於送達後10內，向本院提出上訴狀。其未敘
述理由者，並應於提出上訴狀後10內向本院補提理由狀（須附繕
本）。
                              書記官  邱廣譽
中     華    民    國    95    年    3    月    28   日
附錄    本判決論罪科刑法條：
中華民國刑法第47條(累犯)
受有期徒刑之執行完畢，或受無期徒刑或有期徒刑一部之執行而
赦免後，五年以內再犯有期徒刑以上之罪者，為累犯，加重本刑
至二分之一。
槍砲彈藥刀械管制條例第8條第4項
未經許可，持有、寄藏或意圖販賣而陳列第1項所列槍枝者，處
 3年以上10年以下有期徒刑，併科新臺幣700萬元以下罰金。
第1項至第3項之未遂犯罰之。
槍砲彈藥刀械管制條例第12條第4項
未經許可，持有、寄藏或意圖販賣而陳列子彈者，處5年以下有
期徒刑，併科新台幣300萬元以下罰金。
中華民國刑法第55條(想像競合犯及牽連犯)
一行為而觸犯數罪名，或犯一罪而其方法或結果之行為犯他罪名
者，從一重處斷。
中華民國刑法第38條(沒收物)
左列之物沒收之：
一  違禁物。
二  供犯罪所用或犯罪預備之物。
三  因犯罪所得之物。
前項第 1 款之物，不問屬於犯人與否，沒收之。
第1項第2款、第3款之物，以屬於犯人者為限，得沒收之。但有
特別規定者，依其規定。
中華民國刑法第62條 (自首減輕)
對於未發覺之罪自首而受裁判者，減輕其刑。但有特別規定者，
依其規定。


司法院資訊處製作；財團法人民間司法改革基金會備份。
